【裁判字號】    90,訴,4415
【裁判日期】    901009
【裁判案由】    返還借款
【裁判全文】
臺灣臺北地方法院民事判決  九十年度訴字第四四一五號
    原      告  台北銀行股份有限公司
    法定代理人  甲○○
    訴訟代理人  乙○○
                丙○○
    被      告  丁○○
                戊○○
                己○○
右當事人間請求返還借款事件，本院判決如左：
    主    文
被告應連帶給付原告新台幣佰伍拾壹萬仟零柒拾貳元及如附表所示之利息、違約
金。
訴訟費用由被告連帶負擔。
本判決於原告以新台幣壹佰壹拾柒萬壹仟元或同面額之台北市政府建設公債八十六年
度債票供擔保後，得假執行。
    事    實
一、原告方面：
    (一)聲明：除假執行擔保金額外，如主文所示。
    (二)陳述：
      １被告丁○○於民國八十九年二月廿一日向原告台北銀行股份有限公司借款二
        筆：(1)新台幣（下同）二百八十萬元，期限十五年，分一八０個月攤還，利
        息自八十九年二月廿一日起至九十一年二月廿日止，按原告所訂基本放款利
        率減碼年息百分之０點五七計算（訂約時為年息百分之七點五），自九十一
        年二月廿一日起至一０四年二月廿一日止，按原告所訂基本放款利率減碼年
        息百分之０點０七計算；(2)九十萬元，期限七年，分八十四個償付，利息按
        原告所訂基本放款利率減碼年息百分之０點０七計算（訂約時為年息百分之
        八），依年金法計算月付金，每月計付一次，並得由於每屆滿半年之次日，
        按當時之基本放款利率減原減碼重新計算。復約定本金及利息遲延時，其逾
        期在六個月以內部分，按約定利率百分之十，逾期超過六個月者，就超過部
        分，按約定利率百分之廿加計違約金，被告如停止或遲延履行全部或一部債
        務本金之清償時，即喪失期限利益，全部借款視為到期。詎料，上開第一筆
        借款，被告自八十九年十二月廿一日，第二筆借款自九十年二月廿一日起即
        未依約繳付本金及利息，依約其借款已視同全部到期，迭經原告催討，除為
        部分清償外，第一筆借款尚欠本金二百七十一萬三千零二十一元，第二筆借
        款尚欠本金八十萬零五十一元，合計尚欠三百五十一萬三千零七十二元及如
        附表所示之利息、違約金。
      ２被告戊○○、己○○於八十九年一月廿八日簽立保證書，以四百四十四萬元
        為限額，連帶保證被告丁○○對原告現在及將來連續發生之票據、借款、墊
        款、保證等一切債務之清償，渠等二人自應就前開借款債務與丁○○負連帶
        清償之責。
    (三)證據：提出借據及增補借款各二份、約定書一份、保證書一份、交易往來明細
      一份為證。
二、被告方面：
    (一)聲明：駁回原告之訴。
    (二)陳述：
      １丁○○及戊○○部分：已將擔保之房屋移轉登記給訴外人陳淑鈴，其同意為
        渠等處理銀行貸款，而渠等亦已分別清償二十六萬元及八萬元。
      ２己○○部分：丁○○有房屋抵押與原告，原告應該先就抵押物拍賣受償，其
        目前亦無力還款。
    (三)證據：丁○○及戊○○提出切結書一份為證。
    理    由
一、原告主張被告丁○○以被告戊○○、己○○為連帶保證人，於八十九年二月廿一
    日向原告借款二百八十萬元及九十萬元二筆，第一筆借款被告自八十九年十二月
    廿一日，第二筆借款自九十年二月廿一日起即未依清償之事實，業據其提出借據
    及增補借款各二份、約定書一份、保證書一份、交易往來明細一份為證，並為被
    告所不爭執，應堪信為真實。
二、原告主張被告就第一筆借款尚欠本金二百七十一萬三千零二十一元，第二筆借款
    尚欠本金八十萬零五十一元及如附表所示之利息、違約金之事實，並請求被告連
    帶返還上開款項，則為被告所拒絕，丁○○及戊○○辯稱已將擔保房屋過戶給訴
    外人陳淑鈴，其允為處理本件借款債務，且期間曾清償二十六萬元及八萬元云云
    ，而己○○則辯稱原告應先就抵押物拍賣受償云云。惟查：
    (一)按契約之效力，僅存在於締約當事人間，此即所謂債之效力之相對性，且按第
      三人與債務人訂立契約承擔其債務者，非經債權人承認，對於債權人，不生效
      力，民法第三百零一條定有明文，本件丁○○及戊○○辯稱本件債務已由陳淑
      鈴承擔乙節，雖已提出渠等與陳淑鈴所訂之切結書在卷可稽，然渠等並未能證
      明原告已同意此項債務承擔之行為，自不能以渠等與陳淑鈴所訂之債務承擔契
      約拘束原告，並進而主張免其本件消費借貸契約之責任。
    (二)丁○○及戊○○辯稱曾分別匯入二十六萬元及八萬元部分，其中八萬元之部分
      ，原告已自認曾於九十年七月廿六日收受，並先扣抵利息及違約金等語，有交
      易往來明細表在卷可查，應堪採信外，至於二十六萬元部分，則為原告所否認
      ，按諸民事訴訟法第二百七十七條舉證責任原則之規定，自應由丁○○及戊○○就此清償之事實，負舉證之責，惟渠二人就此部分，並未能舉證以實其說，
      自難採信。
    (三)按權利之行使，於不違反公共利益或以損害他人為主要目的，並不違反誠實及
      信用原則之下，本得自由為之，因此於債權人就其債權有人的擔保或物的擔保
      之情況下，得就物上擔保或人的擔保分別行使權利，以滿足其債權，其間物上
      擔保或人的擔保並無先後位的問題，因此己○○辯稱原告應先就抵押物取償云
      云，並不足採。
    (四)綜上所述，原告本諸消費借貸及連帶保證契約關係，請求被告連帶給付欠款三
      百五十一萬三千零七十二元及如附表所示之利息、違約金，為有理由，應予准
      許。
三、原告陳明願供擔保，請求宣告假執行，核無不合，茲酌定相當之擔保金額，予以
    准許。
四、結論：本件原告之訴為有理由，依民事訴訟法第八十五條第二項、第三百九十條
    第二項，判決如主文。
中      華      民      國    九十      年      十      月      九      日
                                      民事第六庭法      官  劉坤典
右為正本係照原本作成
如對本判決上訴，須於判決送達後廿日內向本院提出上訴狀
中      華      民      國    九十      年      十      月      九      日
                                                法院書記官  王朝枝
~F0
~T48
附表：
┌───────┬─────────────────────────┬────────────────────┐
│金額（新台幣）│            利            息                      │      違        約          金          │
├───────┼─────────────────────────┼────────────────────┤
│貳佰柒拾壹萬│自九十年四月廿四日起至九十年八月廿日止按年息百分之│自九十年七月廿六日起至清償日止，逾期在六│
│仟零貳拾壹元  │七點四九計算，自九十年八月廿一日起至清償日止按年息│個月以內，按上開利率百分之十，逾期在六個│
│              │百分之七點四三計算。                              │以上，就超過六個月部分，按上開利率百分之│
│              │                                                  │廿計算。                                │
├───────┼─────────────────────────┼────────────────────┤
│捌拾萬零伍拾壹│自九十年二月廿三日起至九十年八月廿日止按年息百分之│自九十年七月廿六日起至清償日止，逾期在六│
│元            │七點九九計算，自九十年八月廿一日起至清償日止按年息│個月以內，按上開利率百分之十，逾期在六個│
│              │百分之七點九三計算。                              │以上，就超過六個月部分，按上開利率百分之│
│              │                                                  │廿計算。                                │
└───────┴─────────────────────────┴────────────────────┘


司法院資訊處製作；財團法人民間司法改革基金會備份。
